臺灣臺中地方法院刑事判決
111年度訴字第518號
公  訴  人  臺灣臺中地方檢察署檢察官
被      告  李浩仁


上列被告因家庭暴力防治法之傷害案件，經檢察官提起公訴（11
1年度偵字第5981號），本院判決如下：
    主    文
乙○○犯傷害罪，處拘役伍拾日，如易科罰金，以新臺幣壹仟元折
算壹日。又犯傷害罪，處拘役參拾日，如易科罰金，以新臺幣壹
仟元折算壹日。應執行拘役陸拾伍日，如易科罰金，以新臺幣壹
仟元折算壹日。
    犯罪事實
一、乙○○與丙○○係夫妻，2人間具有家庭暴力防治法第3條第1款
    之家庭成員關係。（一）於民國110年7月5日23時許，在臺
    中市○○區○○路0段000巷00號住處，雙方因細故發生口角，乙
    ○○基於傷害之犯意，出手毆打丙○○，致丙○○受有頭皮腫痛、
    雙側顳部疼痛、左前額瘀傷約長6公分，寬0.5公分，右側眉
    弓瘀傷2*0.5公分，雙臉頰疼痛、雙側大腿與小腿疼痛、壓
    痛、右前臂瘀傷長約3公分，寬約0.5公分，左手腕挫傷，左
    前臂壓痛等傷害。（二）於110年7月11日12時許，在臺中市
    ○○區○○路0段000巷00號住處，雙方因細故發生口角，乙○○另
    基於傷害之犯意，出手拉扯丙○○，致丙○○因此受有四肢多處
    擦挫傷及鈍挫傷等傷害。
二、案經丙○○委由呂秀梅律師告訴臺灣臺中地方檢察署檢察官偵
    查起訴。
    理    由
壹、證據能力部分：
一、按被告以外之人（包括證人、鑑定人、告訴人、被害人及共
    同被告等）於審判外之陳述雖不符刑事訴訟法第159條之1至
    之4等4條之規定，而經當事人於審判程序同意作為證據，法
    院審酌該言詞陳述或書面陳述作成時之情況，認為適當者，
    亦得為證據；當事人、代理人或辯護人於法院調查證據時，
    知有刑事訴訟法第159條第1項不得為證據之情形，而未於言
    詞辯論終結前聲明異議者，視為有前項之同意，同法第159
    條之5定有明文。立法意旨在於傳聞證據未經當事人之反對
    詰問予以核實，原則上先予排除。惟若當事人已放棄反對詰
    問權，於審判程序中表明同意該等傳聞證據可作為證據；或
    於言詞辯論終結前未聲明異議，基於尊重當事人對傳聞證據
    之處分權，及證據資料愈豐富，愈有助於真實發見之理念，
    且強化言詞辯論主義，使訴訟程序得以順暢進行，上開傳聞
    證據亦均具有證據能力。經查，本判決所引用下列各項以被
    告以外之人於審判外陳述為證據方法之證據能力，被告乙○○
    於本院準備程序時表示同意當作證據等語（本院卷第41頁）
    ，而檢察官、被告於本院審理中調查證據時，知有刑事訴訟
    法第159條第1項不得為證據之情形，亦未於言詞辯論終結前
    聲明異議（本院卷第186頁），本院審酌該等證據作成之客
    觀情況均無不當，並無不宜作為證據之情事，依刑事訴訟法
    第159條之5之規定，認均具有證據能力。　　
二、至其餘本案認定犯罪事實之所有證據資料（含書證、物證等
    ），均與本案事實具有關聯性，並無事證足認有違背法定程
    序或經偽造、變造等情事，且經本院依法踐行調查程序，檢
    察官、被告對於證據能力均未爭執，故依據刑事訴訟法第15
    8條之4反面規定，均具有證據能力。
貳、實體部分：
一、訊據被告固坦承其有於上揭時、地與告訴人發生口角爭執等
    事實，惟矢口否認有何傷害之犯行，辯稱：告訴人丙○○多次
    不願照顧伊的姐姐，且不斷傷害、阻止伊照顧姐姐，伊為此
    已經與告訴人有多次爭執，然告訴人仍不斷妨害伊照顧身心
    障礙且剛打完疫苗之姐姐。本案係告訴人刻意自己製造傷勢
    ，伊並沒有攻擊、傷害告訴人云云。經查：
（一）被告與告訴人係夫妻，2人間具有家庭暴力防治法第3條第
      1款之家庭成員關係。於110年7月5日23時許，在臺中市○○
      區○○路0段000巷00號住處，雙方因細故發生口角，告訴人
      於110年7月6日12時8分許，至臺中榮民總醫院驗傷，驗得
      其受有頭皮腫痛、雙側顳部疼痛、左前額瘀傷約長6公分
      ，寬0.5公分，右側眉弓瘀傷2*0.5公分，雙臉頰疼痛、雙
      側大腿與小腿疼痛、壓痛、右前臂瘀傷長約3公分，寬約0
      .5公分，左手腕挫傷，左前臂壓痛等傷害。於110年7月11
      日12時許，在臺中市○○區○○路0段000巷00號住處，雙方又
      再度因細故發生口角，告訴人於110年7月14日9時20分許
      ，至仁愛醫療財團法人大里仁愛醫院驗傷，驗得其受有四
      肢多處擦挫傷及鈍挫傷等傷害等情，業據被告於偵查、本
      院準備程序及審理時坦認屬實（他卷第47至48頁、本院卷
      第39至44、183至191頁），核與證人即告訴人於偵查中所
      為證述（他卷第31至32頁）大致相符，復有【丙○○】臺中
      榮民總醫院受理家庭暴力事件驗傷診斷書、【丙○○】仁愛
      醫療財團法人大里仁愛醫院受理家庭暴力事件驗傷診斷書
      、臺中榮民總醫院111年5月4日中榮醫企字第1114201547
      號函檢送丙○○110年7月6日急診病歷資料暨傷勢照片、仁
      愛醫療財團法人大里仁愛醫院111年5月11日仁醫事字第11
      102550號函檢送丙○○110年7月14日急診病歷資料暨傷勢照
      片、告訴人提出之錄音譯文各1份（他卷第11至12、13至2
      1、23至24頁、本院卷第109至117、119至139頁）在卷可
      考，是上開事實，首堪認定屬實。
（二）經查，告訴人於偵查中證稱：伊和被告在伊的婆婆於110
      年4月過世後，伊等就常有爭執。110年7月5日23時許，在
      伊等住處，因為伊隔日要與2個小孩一起去諮商，但被告
      要求2個小孩要陪姑姑睡覺，於是伊等發生爭執，被告就
      徒手痛毆伊全身，致伊受有如診斷證明書上所載傷勢。而
      110年7月11日員警告知被告說伊於同年月6日有至醫院驗
      傷，被告當日12時許回家後，就態度不佳的要伊離開家裡
      ，要伊不要死皮賴臉的一直待在住處，然後就徒手將伊從
      房間拖出門外，導致伊四肢因此受有擦挫傷等語（他卷第
      31至32頁），另佐以告訴人分別於110年7月6日12時許及
      同年月14日9時許至醫院就診，經醫師拍攝之傷勢照片（
      本院卷第109至139頁），可見告訴人於110年7月6日12時
      許，其四肢及頭部均有些許瘀血、紅腫等情，而觀以上揭
      傷勢遍布告訴人臉部及四肢，實難認其該些傷勢為其個人
      因不慎跌倒所致或屬日常生活常見之擦挫傷。又告訴人於
      同年月14日9時許，至醫院就診，經醫師拍攝其所受傷勢
      ，則可見其四肢手肘彎曲處，均有多處明顯紅腫及瘀血之
      傷勢，如前所述，參以該些部位部分在於告訴人手臂後側
      處，實亦難認係告訴人不慎撞擊桌腳或日常生活常見之擦
      挫傷等，均可以佐證告訴人前揭證述之可信性。
（三）至被告雖辯稱上揭傷勢為告訴人刻意誇大其詞所為，目的
      乃為構陷其等語，然被告已於偵查中自陳：「......7月5
      日丙○○失去控制情況下要求姐姐獨自睡覺，我擔心姐姐發
      生安危，還是要求小孩與姐姐睡覺，或由我跟姐姐同一房
      不同床睡覺，但不被丙○○接受，當晚在晚餐期間要求姐姐
      吃飯時不得發生聲音，眼睛不得注視丙○○，不得與小孩交
      談，導致姐姐生活害怕，之後我們發生爭執，之後雙方相
      互推擠」等語（他卷第48頁），是依被告上揭供述可知，
      其與告訴人於110年7月5日晚間，確有因為家庭照護問題
      發生爭執，且被告當晚亦供稱其因此與告訴人互相推擠，
      則依此以觀，被告辯稱告訴人自行捏造其於110年7月5日
      受有之傷勢，顯屬無稽，難以採信。另被告就110年7月11
      日當日情狀亦自陳：「（問：丙○○稱，你當天【按110年7
      月11日】有從房間床上就他拖出門外，導致他四肢多處擦
      挫傷？）有，大多是我不願意與她發生衝突，但她不斷過
      來希望我處理這些事情，我一直說母親已經過世，我們可
      以好好生活，但她不願意，造成溝通無效，後面我想離開
      ，她不斷過來，就彼此發生衝突，就相互拉扯」等語（他
      卷第48頁），輔以告訴人上揭於大里仁愛醫院之診斷證明
      書所載，告訴人經醫生診斷受有四肢多處擦挫傷之傷害等
      情，詳如前述，堪認上揭傷勢確為被告基於傷害犯意拖拉
      告訴人所致甚明，職此，被告此部分所辯，實難遽予採信
      。
（四）綜上所述，被告上開所為辯解，均屬犯後卸責之詞，難以
      採信。本案事證明確，被告犯行堪以認定，應依法論科。
二、論罪科刑：
（一）按家庭暴力防治法所稱之「家庭暴力」者，謂家庭成員間
      實施身體、精神或經濟上之騷擾、控制、脅迫或其他不法
      侵害之行為；又家庭暴力罪者，謂家庭成員間故意實施家
      庭暴力行為而成立其他法律所規定之犯罪，家庭暴力防治
      法第2條第1款、第2款分別定有明文。查被告與告訴人為
      夫妻關係，2人具有家庭暴力防治法第3條第1款所定之家
      庭成員關係。被告所為傷害犯行，係屬家庭成員間實施身
      體上不法侵害之行為，構成家庭暴力防治法之家庭暴力罪
      ，惟因家庭暴力防治法對此並無刑罰規定，自應依刑法規
      定論處。是核被告所為，係犯刑法第277條第1項之傷害罪
      。
（二）被告上開2次傷害犯行，犯意各別，行為互殊，應予分論
      併罰。
（三）爰以行為人之責任為基礎，審酌被告與告訴人為配偶關係
      ，渠等原應本於夫妻間互敬互重之態度相處，而被告雖與
      告訴人間因家庭照護因素素有不睦，然竟不思以和平途徑
      解決，反而率予出手毆打告訴人，所為誠應予以嚴懲。再
      參酌告訴人本案因被告傷害行為所受傷勢，且被告並未與
      告訴人達成調解，賠償告訴人所受損害等犯後態度；兼衡
      被告於本院審理時自陳之智識程度、經濟及家庭生活狀況
      （本院卷第190頁）等一切情狀，各量處如主文所示之刑
      ，並均諭知易科罰金之折算標準，以示懲儆。另衡酌被告
      因相類似之理由，於相近期間內，對告訴人為上開2次傷
      害犯行，復審酌告訴人2次所受傷勢等情，定如主文所示
      應執行之刑及諭知易科罰金之折算標準。
據上論斷，應依刑事訴訟法第299條第1項前段，家庭暴力防治法
第2條第2款，刑法第277條第1項、第41條第1項前段、第51條第6
款，刑法施行法第1條之1第1項，判決如主文。
本案經檢察官吳婉萍提起公訴，檢察官甲○○到庭執行職務。
中　　華　　民　　國　　111 　年　　8 　　月　　10　　日
                  刑事第十庭    審判長法  官  陳玉聰
　　　　　　　　　                    法  官  林芳如
　　　　　　　　　                    法  官  林怡姿
以上正本證明與原本無異。
如不服本判決應於收受送達後20日內向本院提出上訴書狀，並應
敘述具體理由；其未敘述上訴之理由者，應於上訴期間屆滿後20
日內向本院補提理由書（均須按他造當事人之人數附繕本）「切
勿逕送上級法院」。
告訴人或被害人如不服判決，應備理由具狀向檢察官請求上訴，
上訴期間之計算，以檢察官收受判決正本之日起算。
                                      書記官  黃泰能
中　　華　　民　　國　　111 　年　　8 　　月　　10　　日

附錄論罪科刑法條
刑法第277條
傷害人之身體或健康者，處五年以下有期徒刑、拘役或五十萬元
以下罰金。
犯前項之罪，因而致人於死者，處無期徒刑或七年以上有期徒刑
；致重傷者，處三年以上十年以下有期徒刑。